臺灣臺中地方法院刑事判決　　　　　　 96年度簡上字第726號
上　訴　人　臺灣臺中地方法院檢察署檢察官
被　　　告　甲○○
　　　　　　　　　　　樓
上列上訴人因詐欺案件，不服本院臺中簡易庭96年度簡字第191
號中華民國96年3月15日第一審簡易判決（起訴案號：95年度偵
字第23666號），提起上訴，本院管轄之第二審合議庭判決如下
：
    主    文
原判決撤銷。
甲○○幫助意圖為自己不法之所有，以詐術使人將本人之物交付
，處有期徒刑伍月，如易科罰金，以新台幣壹仟元折算壹日。減
為有期徒刑貳月又拾伍日，如易科罰金，以新台幣壹仟元折算壹
日。
    犯罪事實
一、甲○○明知不法犯罪集團，經常要求被害人將被騙之款項匯
    入其所使用之人頭帳戶，以掩飾其詐欺取財之犯罪所得，並
    藉此逃避檢警人員之追緝，且預見向其取得存摺、提款卡等
    帳戶資料之人，會以其帳戶作為此類詐財取財之不法所用，
    竟仍基於幫助詐欺取財之不確定故意，容任他人使用其帳戶
    ，以遂行詐騙他人財物之犯行，而於民國95年8月上旬某日
    ，在臺中市第一廣場1樓前，將其於95年5月12日向臺中市○
    ○路郵局申設取得局帳號00000000000000號帳戶之存簿、提
    款卡（含密碼，下稱公益路郵局帳戶），以新臺幣（下同）
    7千元之代價，販賣交予某一姓名年籍均不詳、綽號「小劉
    」之成年男子使用，而容任他人作為詐欺取財之工具。嗣「
    小劉」取得前開存摺、提款卡後，即與其所屬之犯罪集團成
    員共同基於為自己不法所有之犯意聯絡，由「小劉」或其所
    屬犯罪集團成員於95年8月13日上午10時許撥打電話予樓乙
    ○○，向樓乙○○謊稱係香港三泰家電館，並告知樓乙○○
    中獎88萬元，且稱有電器欲義賣，義賣所得要給慈善團體等
    語，致使樓乙○○因此陷於錯誤，而分別於95年8月16日及
    同年月17日，至板橋新海郵局，將所有82,800元及100,000
    元（共計182,800元，起訴書誤載為182,000元）之款項匯入
    甲○○上開公益路郵局帳戶內。嗣經樓乙○○察覺有異而報
    警處理，始循線獲悉上情。
二、案經臺中市警察局第一分局報請臺灣臺中地方法院檢察署檢
    察官偵查起訴。
    理    由
一、上揭犯罪事實，業據被告甲○○於警詢、偵訊及本院審理時
    坦承不諱，復經被害人樓乙○○於警詢時指述甚詳，且有被
    告上開公益路郵局帳戶之申請資料、存款明細、客戶歷史交
    易清單及被害人之存款明細附卷可稽。又按刑法上之故意，
    分直接故意（確定故意）與間接故意（不確定故意），「行
    為人對於構成犯罪之事實，明知並有意使其發生者」為直接
    故意；又「行為人對於構成犯罪之事實，預見其發生而其發
    生並不違背其本意者」為間接故意；而參以郵政儲金或銀行
    帳戶可供款項之存匯、提領，一般人均可輕易申請開設，並
    無任何資格條件之限制，如非洗錢、犯罪等不法目的或為掩
    飾自己真實身分，依常情並無捨棄自己申設帳戶而迂迴向他
    人收購帳戶使用之理，且近來詐騙被害人匯款之犯罪層出不
    窮，該等犯罪，多數均係利用人頭帳戶作為出入帳戶，已業
    經媒體廣為披載，則依被告係成年且智力成熟之人，堪見被
    告對前揭情事均知之甚詳，而其對於出售郵局帳戶及提款卡
    可能被用來作為詐欺取財等非法用途上，應有所預見，且不
    違背其本意。是以，被告猶仍提供其所有前揭帳戶予該名男
    子使用，應係容認及允許該名男子將所有前揭帳戶作為詐欺
    取財之匯款帳戶使用。再按刑法上之幫助犯，係指以幫助之
    意思，對於正犯資以助力，而未參與實施犯罪之行為者而言
    ；查本件被告將其所有郵局帳戶提供予該名作為遭詐欺取財
    之受害人匯款指定之帳戶，乃係基於幫助他人詐欺取財之犯
    意，而被告提供前揭郵局帳戶之行為，復屬詐欺取財構成要
    件以外之行為，則被告自屬以幫助之意思，參與詐欺取財構
    成要件以外之行為，應以詐欺取財之幫助犯論。綜上，足見
    被告之自白，核與事實相符。至被告於偵查中固另改稱伊係
    於95年6、7月間即出售交付所有公益路郵局帳戶資料云云；
    然查，被告前於警詢時既曾陳稱伊係於95年8月上旬某日，
    因看到報紙刊登購買帳戶之資訊，始出售交付上開郵局帳戶
    等語在卷，且被告曾於95年7月31日申請核發晶片，並於同
    年8月1日以卡片提款等情，復有客戶歷史交易清單在卷足佐
    ，則參諸申請核發晶片乃需申請人本人親自攜帶相關證件及
    資料辦理之常態，堪認被告當係親自於95年7月31日另行申
    請核發晶片，並於同年8月1日使用另行核發之卡片提款後，
    始將上開郵局帳戶之提款卡（即晶片）等資料交予上開綽號
    「小劉」之男子無疑。準此，被告自白伊交付郵局帳戶之時
    間，應以警詢時所言，方為真實。本案事證明確，被告之犯
    行，堪予認定。
二、核被告所為，係犯刑法第30條第1項、第339條第1項之幫助
    詐欺取財罪。被告幫助該名男子犯罪，為幫助犯，依刑法第
    30條第2項之規定，按正犯之刑減輕之。
三、原審根據卷內事證，認被告犯行明確，據以論罪科刑，固非
    無見。惟被告犯罪時間在96年4月24日以前，合於中華民國
    96年罪犯減刑條例第2條第1項第3款之規定，應予減刑，原
    審未及依前開規定予以減刑，尚有未洽。至檢察官循告訴人
    之請求，提起上訴稱：被告於偵訊時信口開河，避重就輕而
    編造事實，且其為受有相當教育之年輕人，應不會為區區7
    千元之代價，將存摺及提款卡出售予不認識之人，被告一定
    認識綽號「小劉」及其所屬犯罪集團成員，只是不願供出共
    犯，原審量處有期徒刑5月，顯然量刑過輕云云。惟按量刑
    輕重係屬事實審法院得依職權自由裁量之事項，苟已斟酌刑
    法第57條各款所列情狀而未逾越法定刑度，不得遽指為違法
    （最高法院72年度台上字第6696號、75年度台上字第7033號
    判例要旨參照）；且在同一犯罪事實與情節，如別無其他加
    重或減輕之原因，下級審量定之刑，亦無過重或失輕之不當
    情形，則上級審法院對下級審法院之職權行使，原則上應予
    尊重（最高法院85年度台上字第2446號裁判意旨參照）。本
    件原審審酌被告不思以正當工作賺取所需，竟貪圖利益，隨
    意販售其所有之郵局帳戶供他人非法使用，實屬不當，惟念
    及被告本身並未實際參與本件詐欺取財之犯行，責難性較小
    等一切情狀，量處有期徒刑5月及諭知易科罰金之折算標準
    ，其量刑堪稱妥適，且綜觀本件事證，被告雖有將上開帳戶
    之存摺、提款卡及密碼資料提供予詐欺者使用，惟既未見其
    有何參與詐欺被害人之行為或於事後亦分得詐騙款項之積極
    證據，固無從認屬上開詐欺取財行為之共同正犯，是以檢察
    官循告訴人之請求，以原審量刑過輕為由，提起上訴，應屬
    無據，惟原判決既有如前所述可議之處，自應由本院管轄之
    第二審合議庭予以撤銷改判。爰審酌被告為圖己利，隨意交
    付上開銀行帳戶供他人非法使用，不僅助長社會犯罪風氣，
    更導致真正犯罪者逍遙法外，其行為殊屬不當，惟念及被告
    本身並未實際參與本件詐欺取財之犯行，就犯罪分工而言，
    可責性較低，且事後坦承犯行，態度尚佳等一切情狀，量處
    如主文所示之刑，並諭知易科罰金之折算標準。末查，本件
    被告犯罪時間係在中華民國96年罪犯減刑條例所定減刑基準
    點（96年4月24日）之前，合於該條例所定減刑規定之適用
    ，應依該條例第2條第1項第3款之規定，減其刑為有期徒刑2
    月又15日，並諭知易科罰金之折算標準。
據上論斷，應依刑事訴訟法第455條之1第1項、第3項、第369條
第1項前段、第364條，刑法第30條第1項前段、第2項、第339條
第1項、第41條第1項前段、刑法施行法第1條之1第1項、第2項前
段，中華民國96年罪犯減刑條例第2條第1項第3款、第7條、第9
條，判決如主文。
本案經檢察官丙○○到庭執行職務。
中　　華　　民　　國　　96　　年　　8 　　月　　24　　日
                       台灣台中地方法院刑事第二庭
                         審判長法  官  林清鈞
                               法  官  許金樹
                               法  官  陳姵君
上正本證明與原本無異。
本件不得上訴。
                               書記官  莊金屏
中　　華　　民　　國　　96　　年　　8 　　月　　24　　日
附錄本案論罪科刑法條全文
中華民國刑法第339條
意圖為自己或第三人不法之所有，以詐術使人將本人或第三人之
物交付者，處五年以下有期徒刑、拘役或科或併科一千元以下罰
金。
以前項方法得財產上不法之利益或使第三人得之者，亦同。
前二項之未遂犯罰之。
